【裁判字號】    98,交聲,218
【裁判日期】    980213
【裁判案由】    交管條例聲異
【裁判全文】
臺灣板橋地方法院交通事件裁定         98年度交聲字第218號
原處分機關  交通部公路總局臺北區監理所板橋監理站
異  議  人
即原處分人  甲○○
                    國民
上列異議人即受處分人因違反道路交通管理處罰條例案件，對於
交通部公路總局臺北區監理所板橋監理站於民國98年1 月20日所
為之板監裁字裁41-CP0000000號處分（原舉發案號：北縣警交字
第CP0000000 號）聲明異議，本院裁定如下：
    主      文
原裁定撤銷。
甲○○不罰。
    理      由
一、原處分意旨略以：本件異議人即受處分人甲○○於民國97年
    11月19日下午2 時43分許，將其所有之車牌號碼WUQ-313 號
    輕型機車違規停放在臺北縣板橋市板橋捷運站3 號出口之身
    心障礙專用停車位內，經警拍照後逕行舉發。嗣異議人不服
    舉發提出申訴，經原處分機關調查結果，仍認前開違規行為
    明確，乃依道路交通管理處罰條例第56條第1 項第10款規定
    裁處罰鍰新臺幣（下同）1,200元。
二、本件聲明異議意旨略以：異議人領有身心障礙者專用停車位
    識別證及中華民國身心障礙手冊，應可停放車輛於身心障礙
    專用停車位。且其同日上午已經舉發違規，下午又經舉發於
    身心障礙專用停車位違規停車，應有不當。特此聲明異議，
    請求撤銷原處分等語。
三、按在設有殘障者專用停車標誌處所，非殘障用車不得停放，
    道路交通安全規則112 條第1 項第5 款定有明文；次按汽車
    駕駛人於身心障礙專用停車位違規停車者，處600 元以上1,
    200 元以下罰鍰，道路交通管理處罰條例第56條第1 項第10
    款亦有明文。又使用身心障礙者專用停車位者，除掛有專用
    牌照之車輛外，應將專用停車位識別證置於汽車擋風玻璃明
    顯處或黏貼於機車車首，以供查核檢驗，身心障礙者專用停
    車位設置管理辦法第9 條亦有明定。
四、經查：
（一）異議人甲○○於97年11月19日下午2 時43分許，將其所有
      之車牌號碼WUQ-313 號輕型機車停放在臺北縣板橋市板橋
      捷運站3 號出口之身心障礙專用停車位內，經警拍照後逕
      行舉發之事實，為異議人所不爭執，並有臺北縣政府警察
      局北縣警交字第CP0000000 號舉發違反道路交通管理事件
      通知單、交通部公路總局臺北區監理所板橋監理站板監裁
      字裁41-CP0000000號違反道路交通管理事件裁決書各1 紙
      、舉發相片2 張、臺北縣政府警察局板橋分局98年1 月16
      日北縣警板交裁字第0980000991號書函1 份附卷可稽，應
      堪以認定。
（二）惟按道路交通管理處罰條例第56條第1 項第10款之立法目
      的，乃為落實保障身心障礙者之停車權益，為避免不具身
      心障礙身分之人，擅用專為殘障者設置之停車位而侵害身
      心障礙者應有之停車權利。該條款所謂「違規停車」，自
      其立法理由觀之，應以真正侵害身心障礙者停車權益之違
      規行為為限。查異議人領有中華民國身心障礙手冊及身心
      障礙者專用停車位識別證乙情，有異議人之中華民國身心
      障礙手冊及身心障礙者專用停車位識別證影本各1 件附卷
      可稽。則異議人於前揭時、地，將其所有之車牌號碼WUQ-
      313 號輕型機車停放於身心障礙者專用停車位，核與設置
      殘障停車位之初衷無違。
（三）又異議人停車時，雖疏未將身心障礙者專用停車位識別證
      黏貼於機車車首，為異議人所不爭執，並有臺北縣政府警
      察局板橋分局98年1 月16日北縣警板交裁字第0980000991
      號書函1 份在卷可查，則異議人違反身心障礙者專用停車
      位設置管理辦法第9 條之規定，致執勤員警無法當場查認
      異議人所有車輛是否具有使用專用停車位之相關資格，本
      於維護身心障礙者停車權益而加以舉發。然揆諸身心障礙
      者專用停車位設置管理辦法第9 條之立法目的，應係為便
      於交通或停車管理機關查核、管理身心障礙者專用停車位
      而設，並非以之限制身心障礙駕駛人停車之權利。則縱領
      有身心障礙者專用停車位識別證之身心障礙駕駛人，疏未
      依上開規定擺置上開專用停車位識別證以供查核，亦僅需
      負擔事後另須經查核、銷單等行政程序稽延之不利益，惟
      此究與道路交通管理處罰條例第56條第1 項第10款所規範
      「於身心障礙專用停車位『違規』停車」，係以「未領有
      」身心障礙者專用停車位識別證而「違規」佔用身心障礙
      專用停車位之一般駕駛人為其處罰對象之情形有間，不能
      以該條文之罰責相繩。且異議人嗣既已向原處分機關申訴
      ，並提出相關證件證明其確領有身心障礙者專用停車位識
      別證，此有交通違規案件陳述書暨異議人之中華民國身心
      障礙手冊及身心障礙者專用停車位識別證影本各1 件附卷
      可稽。則原處分機關之疑義已清，異議人本件停放車輛於
      身心障礙者專用停車位之舉，當屬身心障礙之人使用專為
      其等設置之停車位，而非不具殘障身分之人擅用專用停車
      位侵害身障者停車權益，客觀上並無違背增訂道路交通管
      理處罰條例第56條第1 項第10款「保障身心障礙者停車權
      益」之立法目的，當無繩以該法之必要。
五、綜上所述，異議人雖疏未將身心障礙者專用停車位識別證黏
    貼於機車車首，然其確實領有中華民國身心障礙手冊及身心
    障礙者專用停車位識別證，則其停放車輛於身心障礙專用停
    車位，應未違反道路交通管理處罰條例第56條第1 項第10款
    之立法意旨。原處分機關未予詳查，徒憑原舉發機關之舉發
    ，即對異議人為首揭之處分，難認適法。此外，復查無其他
    積極證據證明異議人確有原處分機關所指道路交通管理處罰
    條例第56條第1 項第10款之違規行為，原處分機關遽對異議
    人為前開裁決，難認允當。本件異議人之異議為有理由，爰
    將原處分撤銷，改諭知異議人不罰，以昭審慎。
據上論斷，應依道路交通案件處理辦法第20條前段，裁定如主文
。
中    華    民    國    98    年    2     月    13    日
                    交通法庭    法  官  謝梨敏
以上正本證明與原本無異
如不服本裁定應於送達後5日內向本院提出抗告狀
                                書記官  翁子婷
中    華    民    國    98    年    2     月    13    日


司法院資訊處製作；財團法人民間司法改革基金會備份。
